【裁判字號】    99,易,91
【裁判日期】    990721
【裁判案由】    詐欺
【裁判全文】
臺灣桃園地方法院刑事判決                99年度易字第91號
公  訴  人  臺灣桃園地方法院檢察署檢察官
被      告  甲○○
上列被告因詐欺案件，經檢察官提起公訴（98年度偵字第28891
號），被告於本院準備程序進行中，就被訴事實為有罪之陳述，
經本院告知簡式審判程序意旨，並聽取公訴人及被告之意見後，
本院合議庭裁定依簡式審判程序審理，判決如下：
    主  文
甲○○幫助意圖為自己不法之所有，以詐術使人將本人之物交付
，處有期徒刑貳月，如易科罰金，以新臺幣壹仟元折算壹日。
    事  實
一、爰乙○○（業據檢察官起訴由本院另案審理中）即甲○○之
    兒子於民國九十五年底因投資失利，竟基於意圖為自己不法
    之所有，及行使偽造文書之犯意，成立「觀石國際股份有限
    公司」（下稱觀石公司）之空殼公司，並要求許嘉珊（業據
    檢察官起訴由本院另案審理中）提供安泰銀行中壢分行00
    000000000000號帳戶（下稱安泰銀行帳戶）予
    其使用，許嘉珊竟不違背其本意，基於幫助他人詐欺取財之
    犯意，提供上開帳戶予乙○○。乙○○復向不知情之丙○○○佯稱觀石公司乃經營油品買賣，為台灣中油股份有限公司
    （下稱中油公司）之特約廠商，且參與中油公司之標案，獲
    利豐厚，每月可分配紅利金等語，以借款為名邀約丙○○○
    投資觀石公司，復又持偽造之中油合作契約書、觀石公司會
    計帳冊等文件，使其陷於錯誤，而匯款如附表一所示款項至
    乙○○指定之帳戶，足以生損害於中油公司及丙○○○。嗣
    於九十八年初，因觀石公司股東楊鄧今華察覺有異，始報警
    查獲上開情事，然乙○○為安撫丙○○○，先於九十八年一
    月二十四日開立新臺幣（下同）六百萬元本票丙○○○，復
    於九十八年二月四日，邀甲○○、諶碧蓮（業據檢察官起訴
    由本院另案審理中）即甲○○之妻子簽署借據予丙○○○，
    承諾分別於九十八年三月五日、四月五日各清償三百萬元。
    甲○○、諶碧蓮明知乙○○因詐欺觀石公司股東資金已週轉
    不靈，竟不違背其本意，基於幫助詐欺取財之犯意，由乙○○於九十八年二月四日簽署借貸金額為六百萬元之借據予丙○○○擔保之前的投資款，並持續佯稱投資中油公司仍有獲
    利等事，使丙○○○持續陷於錯誤中；嗣為安撫丙○○○，
    便由甲○○另行簽發如附表二所示支票予丙○○○，惟於九
    十八年三月二十五日上開附表二編號一之票款到期時，乙○○又向丙○○○佯稱資金尚未到位，上開支票不能跳票，並
    願提供由甲○○與諶碧蓮所經營之臺大興業股份有限公司（
    下稱臺大興業公司）股權作為乙○○清償計畫之擔保等語，
    要求丙○○○先匯款一百萬元到甲○○彰化銀行苑裡分行0
    0000000000000號帳戶（下稱彰化銀行帳戶）
    ，使丙○○○信以為真陷於錯誤，匯款一百萬元至彰化銀行
    帳戶。後丙○○○查知臺大興業公司早已於八十四年辦理解
    散登記，始知受騙。
二、案經丙○○○訴由臺灣桃園地方法院檢察署檢察官偵查起訴
    。甲○○於準備程序中為有罪之陳述，經本院合議庭裁定由
    受命法官獨任行簡式審判程序。
    理  由
一、本件被告甲○○所犯之詐欺取財罪，係死刑、無期徒刑、最
    輕本刑為三年以上有期徒刑以外之罪，而被告於準備程序中
    就被訴事實為有罪之陳述，經法官告知簡式審判程序之旨，
    並聽取公訴人及被告之意見後，本院認為適宜由受命法官獨
    任進行簡式審判程序，合先敘明。
二、上揭犯罪事實，業據被告於本院審理時坦承不諱（見本院卷
    第七一頁背面、第七五頁背面），核與證人即被害人丙○○○於偵查中證述遭詐騙情節相符（見臺灣桃園地方法院檢察
    署九十八年度他字第五一五一號卷第一五頁至第一六頁），
    復有臺灣中油標案標金收款意向書、借據、本票、字據、第
    一商業銀行匯款申請書回條、臺大興業股份有限公司基本資
    料查詢、匯款憑證、擔保書、和解書、切結書及協議書等件
    附卷可按（見上開他卷第五頁至第一二頁、第一七頁至第二
    ○頁、第二六頁至第二八頁），是被告上揭任意性自白，與
    事實相符，堪以採信。本件事證明確，被告犯行洵堪認定，
    應予依法論科。
三、核被告所為，係犯刑法第三十條第一項前段、第三百三十九
    條第一項之幫助詐欺取財罪。被告為幫助犯，爰依刑法第三
    十條第二項之規定，按正犯之刑減輕之。爰審酌被告為協助
    正犯即其兒子乙○○掩飾犯罪，竟同意簽署票據提供被害人
    ，致被害人陷於錯誤，再次匯款至被告帳戶而由正犯乙○○
    領取，危害財產交易之安全，然正犯乙○○已與被害人達成
    和解，兼衡被告於本院審理時坦承犯行，尚有悔意等一切情
    狀，量處如主文所示之刑，並諭知易科罰金之折算標準，以
    示懲儆。
據上論斷，應依刑事訴訟法第二百七十三條之一第一項、第二百
九十九條第一項前段，刑法第三十條第一項前段、第二項、第三
百三十九條第一項、第四十一條第一項前段，刑法施行法第一條
之一第一項、第二項前段，判決如主文。
本案經檢察官黃俊華到庭執行職務。
中    華    民    國    99    年    7     月    21    日
                  刑事第九庭    法  官  林玉蕙
以上正本證明與原本無異。
如不服本判決應於收受判決後10日內向本院提出上訴書狀，並應
敘述具體理由。其未敘述上訴理由者，應於上訴期間屆滿後20日
內向本院補提理由書( 均須按他造當事人之人數附繕本) 「切勿
逕送上級法院」。
                                書記官  魏里安
中    華    民    國    99    年    7     月    21    日
 附表一
┌──┬────┬─────┬───────┬───────────┐
│編號│匯款人  │匯款日期  │金額（新臺幣）│收款人及帳戶          │
├──┼────┼─────┼───────┼───────────┤
│ 一 │黃采文  │九十五年九│十九萬元      │許嘉珊：安泰銀行帳戶  │
│    │        │月二十五日│              │                      │
├──┼────┼─────┼───────┼───────────┤
│ 二 │黃采文  │九十五年九│三十二萬元    │許嘉珊：安泰銀行帳戶  │
│    │        │月二十五日│              │                      │
├──┼────┼─────┼───────┼───────────┤
│ 三 │張樁宏  │九十五年九│九十九萬元    │許嘉珊：安泰銀行帳戶  │
│    │        │月二十五日│              │                      │
├──┼────┼─────┼───────┼───────────┤
│ 四 │黃明賢  │九十五年十│一百萬元      │許嘉珊：安泰銀行帳戶  │
│    │        │月二十日  │              │                      │
├──┼────┼─────┼───────┼───────────┤
│ 五 │江鳳珠  │九十五年十│一百萬元      │許嘉珊：安泰銀行帳戶  │
│    │        │一月十四日│              │                      │
├──┼────┼─────┼───────┼───────────┤
│ 六 │江鳳珠  │九十五年十│五十一萬元    │許嘉珊：安泰銀行帳戶  │
│    │        │二月五日  │              │                      │
├──┼────┼─────┼───────┼───────────┤
│ 七 │江鳳珠  │九十六年十│五十萬元      │乙○○：兆豐銀行帳戶  │
│    │        │二月十四日│              │                      │
├──┼────┼─────┼───────┼───────────┤
│ 八 │黃明賢  │九十六年十│五十萬元      │乙○○：兆豐銀行帳戶  │
│    │        │二月十四日│              │                      │
├──┼────┼─────┼───────┼───────────┤
│ 九 │黃明賢  │九十六年十│七十萬元      │乙○○：兆豐銀行帳戶  │
│    │        │二月二十四│              │                      │
│    │        │日        │              │                      │
├──┴────┴─────┴───────┴───────────┤
│(1)受款帳戶為：                                                    │
│  許嘉珊安泰銀行中壢分行00000000000000號帳戶王嘉│
│  為兆豐銀行南臺中分行00000000000號帳戶                │
│(2)黃明賢為丙○○○之配偶、江鳳珠為丙○○○之胞姊、黃采文為丙○○○│
│  之女、張樁宏為丙○○○之女婿。                                  │
└─────────────────────────────────┘
 附表二
┌──┬────────┬───────┬────┬─────┐
│編號│支票號碼        │金額（新臺幣）│到期日  │發票人    │
├──┼────────┼───────┼────┼─────┤
│ 一 │EN0000000│一百萬元      │九十八年│甲○○    │
│    │                │              │三月二十│          │
│    │                │              │三日    │          │
├──┼────────┼───────┼────┼─────┤
│ 二 │EN0000000│一百萬元      │九十八年│甲○○    │
│    │                │              │四月十五│          │
│    │                │              │日      │          │
└──┴────────┴───────┴────┴─────┘
附錄本案論罪科刑法條：
中華民國刑法第339 條規定：
（普通詐欺罪）
意圖為自己或第三人不法之所有，以詐術使人將本人或第三人之
物交付者，處5 年以下有期徒刑、拘役或科或併科1 千元以下罰
金。
以前項方法得財產上不法之利益或使第三人得之者，亦同。
前二項之未遂犯罰之。

司法院資訊處製作；財團法人民間司法改革基金會備份。
